臺灣臺北地方法院刑事判決
111年度審易字第75號
公  訴  人  臺灣臺北地方檢察署檢察官
被      告  陳昶佑
上列被告因竊盜案件，經檢察官提起公訴（110年度偵字第12547
號），本院判決如下：
    主  文
陳昶佑無罪。
    理  由
一、公訴意旨略以：被告陳昶佑意圖為自己不法之所有，基於竊
    盜之犯意，分別於：㈠民國110年3月23日凌晨2時34分許，在
    臺北市○○區○○路0段00號錢櫃KTV臺北中華新館（下稱錢櫃）
    消費期間，趁四下無人之際，前往同址3樓庫房，徒手竊取
    數量不詳之軒尼詩VSOP干邑白蘭地及格蘭利威13年雪莉桶單
    一麥芽威士忌等洋酒得手，復將之藏放於自備提袋內，並於
    消費完畢後，駕駛車牌號碼000-0000號自用小客車離去；㈡
    另於翌（24）日凌晨1時23分許，以相同之方式竊取數量不
    詳之軒尼詩VSOP干邑白蘭地及格蘭利威13年雪莉桶單一麥芽
    威士忌等洋酒得手。嗣經錢櫃KTV臺北中華新館資深襄理吳
    長恩察覺酒品數量短少，清點後計有軒尼詩VSOP干邑白蘭地
    7瓶及格蘭利威13年雪莉桶單一麥芽威士忌4瓶不翼而飛【合
    計價值新臺幣（下同）2萬3,738元】，經調閱店內監視錄影
    器並報警處理，始循線查悉上情。因認被告涉犯刑法第320
    條第1項普通竊盜罪嫌等語。
二、按犯罪事實應依證據認定之，無證據不得認定犯罪事實。又
    不能證明被告犯罪者，應諭知無罪之判決，刑事訴訟法第15
    4條第2項、第301條第1項分別定有明文。次按認定不利於被
    告之事實，須依積極證據，苟積極證據不足為不利於被告事
    實之認定時，即應為有利於被告之認定，更不必有何有利之
    證據。又刑法上之竊盜罪以意圖為自己或第三人不法之所有
    ，而取他人所有物，為其成立要件。若行為人欠缺意思要件
    ，縱其結果不免有民事上之侵權責任，要難認為構成刑法上
    之竊盜罪，合先敘明。
三、公訴意旨認被告涉犯上開竊盜罪嫌，無非係以：㈠告訴代理
    人吳長恩於警詢、偵查及本院審理時之指述；㈡現場監視錄
    影光碟、擷取照片；㈢告訴代理人提供之酒品數量明細資料
    等件為主要論據。
四、訊據被告固坦承有徒手拿取軒尼詩VSOP干邑白蘭地及格蘭利
    威13年雪莉桶單一麥芽威士忌等酒類，惟堅詞否認有何竊盜
    犯行，辯稱：我向當天服務包廂的男性服務生說要買酒，本
    來只要買1瓶，但服務生說2瓶有促銷價，且他的價格確實很
    優惠（2瓶酒3,000元、4瓶酒5,000元），我把錢交給該位服
    務生，他說他有管理酒庫，就叫我自己去錢櫃3樓庫房拿酒
    ，且我原本並不知道錢櫃酒庫的位置，是他告訴我3樓走到
    底打開門進去，說的很清楚，我才會帶著提袋進去倉庫…因
    為聽到該位服務生說的酒價很優惠，我貪小便宜、被他騙了
    才發生本案，兩天共買8瓶酒…若我真要去偷酒，錢櫃酒庫這
    麼大，裡面有很多更好的酒，為何我只拿本案的酒類，況且
    錢櫃四處都有裝監視器，我有錯的地方但確實沒有要竊盜的
    意思等語（見偵卷第69至70頁；本院卷第85至86、100至102
    頁）。經查：
  ㈠被告於110年3月23日凌晨2時34分許、同年月24日凌晨1時23
    分均有在錢櫃消費，並於上開時間至3樓酒庫取走軒尼詩VSO
    P干邑白蘭地及格蘭利威13年雪莉桶單一麥芽威士忌等情，
    業據證人即告訴代理人吳長恩於警詢、偵查中及本院審理時
    指、證述在卷（見偵卷第9至12、67至71頁；本院卷第31至3
    2頁），並有現場監視錄影光碟、擷取照片、告訴代理人提
    供之酒品數量明細資料（見偵卷第33至47、77至89頁）等件
    在卷可稽，則被告客觀上確有至錢櫃3樓倉庫區取走酒類之
    行為，復為被告所不否認，是此部分事實固堪認定。
  ㈡惟本案應審究者，係被告從錢櫃3樓酒庫，取走上開酒類後離
    去之客觀行為，主觀上是否有不法所有意圖及竊盜之故意乙
    節，查：
　⒈證人即告訴代理人吳長恩雖於警詢、偵查及本院審理時證稱
    ：發現酒類不見是在110年3月24日凌晨4時45分許，當時軒
    尼詩的箱子被打開，當天因為有人要拿別的酒發現上開情事
    …3樓酒庫之前沒有門禁，發生本件事情後才有門禁，酒庫是
    在我們內部空間…以動向來說，客人會先看到櫃檯，到包廂
    的途中會經過備餐吧檯，也就是小廚房，小廚房後面才是酒
    庫，3樓不是每天都有營業，被告拿酒的這兩天恰巧3樓都沒
    有營業等語（見偵卷第9至12、67至71頁；本院卷第31至32
    頁）。
　⒉然觀卷附錢櫃酒庫之監視錄影翻拍畫面（見偵卷第33至47頁
    ），可知錢櫃酒庫當時並無任何門禁、亦無任何員工留守，
    而被告攜帶購物袋至3樓酒庫取酒，其動作連續自然，並無
    任何遮掩或隱蔽、東張西望或以祕密方式遂行，以防被人發
    現或遭監視器攝影之情，是被告辯稱其係聽從某真實身分不
    詳服務生指示，方於交付酒錢予該服務生，復經該服務生清
    楚指示酒庫路線後，始自行拿提袋至錢櫃3樓酒庫領取所購
    買的酒類乙節，似非無稽。又錢櫃ktv屬大型連鎖企業，內
    部四周裝設有監視錄影乃眾所周知之事項，倘被告自始即具
    不法所有意圖，豈會不加以掩飾形跡即大方進入酒庫取酒，
    更僅僅取走軒尼詩VSOP干邑白蘭地及格蘭利威13年雪莉桶單
    一麥芽威士忌等酒類，而留下酒庫內其他高單價酒類之理。
    再者，告訴人固指稱被告盜走軒尼詩VSOP干邑白蘭地7瓶及
    格蘭利威13年雪莉桶單一麥芽威士忌4瓶（共11瓶酒），惟
    就此僅係以盤點之酒品數量明細資料為憑（見偵卷第77至89
    頁），但從前開監視錄影擷取畫面，並未能查悉被告實際取
    走酒類瓶數若干，則此不僅不能遽予排除其他不詳員工或人
    士進去酒庫拿酒之可能，更無從認定軒尼詩VSOP干邑白蘭地
    7瓶及格蘭利威13年雪莉桶單一麥芽威士忌4瓶（共11瓶）均
    係遭被告取走。況姑不論被告實際取走酒類瓶數若干（被告
    本案僅承認2天共取走8瓶酒），但其仍願於本院審理時，以
    告訴人所主張之酒類數量（即軒尼詩VSOP干邑白蘭地7瓶及
    格蘭利威13年雪莉桶單一麥芽威士忌4瓶，共11瓶）總價23,
    738元全額成立調解且履行完畢（見本院卷第123、155頁筆
    錄），堪認被告於案發後即有主動表示願意補行支付價金，
    與一般行竊之人失風後常推諉卸責有所區別，已難率斷被告
    確有行竊之意圖及犯意。
　⒊另縱令本案酒類確實為告訴人所有，被告依據當時情節，而
    將本案酒類取走，至多僅屬刑法上之過失。按刑法竊盜罪僅
    處罰「故意犯」，並無處罰「過失犯」之明文；次按竊盜罪
    所規定之「不法所有意圖」係指行為人自己或使第三人僭居
    所有權人的地位，排除原所有權人或持有人對物的支配地位
    ，而行使類似所有權人對於物的支配權而言，況民事不法與
    刑事不法本非相同，即便被告有民事上之侵權責任，亦不代
    表其上開行為具有刑事不法之程度。則依前揭脈絡以觀，單
    憑被告自行至錢櫃3樓酒庫取酒後離去之客觀行為，仍難確
    信被告具備竊盜罪之主觀犯意，甚或主觀上存有為自己或第
    三人不法所有之意圖。被告辯稱係欲購買酒類，交錢後經服
    務生清楚告知酒庫位置及路線，復指示其至酒庫取酒，才會
    自行前往取酒，無意圖為自己不法所有之竊盜犯意等語，當
    非無據。是本案應屬民事糾葛，尚無以竊盜罪相繩之餘地。
　㈢從而，被告固有將告訴人錢櫃酒庫酒類徒手取走後離去之客
    觀行為，然卷內尚乏其他積極證據以佐被告該當竊盜之主觀
    構成要件，揆諸前揭說明，無從遽為被告不利之論斷。
五、綜上，公訴人所舉前開論據，固能證明被告在錢櫃徒手取走
    酒類之客觀行為，惟尚無積極證據足資確切證明被告主觀上
    有竊盜之故意與不法所有意圖，自不得逕以竊盜罪相繩。依
    「罪證有疑、利歸被告」之法理，爰應對被告為無罪之諭知
    。
據上論斷，應依刑事訴訟法第301條第1項，判決如主文。
本案經檢察官陳國安偵查起訴，檢察官黃思源、羅嘉薇到庭執行
職務。
中　　華　　民　　國　　111 　年　　7 　　月　　28　　日
　　　　　　　　　刑事第二十一庭法　官　歐陽儀
上正本證明與原本無異。 
如不服本判決應於收受送達後20日內向本院提出上訴書狀，並應
敘述具體理由；其未敘述上訴理由者，應於上訴期間屆滿後20日
內向本院補提理由書（均須按他造當事人之人數附繕本）「切勿
逕送上級法院」。告訴人或被害人如對於本判決不服者，應具備
理由請求檢察官上訴，其上訴期間之計算係以檢察官收受判決正
本之日期為準。 因疫情而遲誤不變期間，得向法院聲請回復原
狀。
                                書記官  程于恬
中　　華　　民　　國　　111 　年　　7 　　月　　29　　日